臺灣臺中地方法院刑事裁定
110年度聲判字第222號
聲  請  人  
即  告訴人  程一正
代  理  人  洪家駿律師
            許立功律師
            劉旻翰律師
被      告  盧秀琴


上列聲請人因被告涉犯肇事逃逸等案件，不服臺灣高等檢察署臺
中檢察分署檢察長中華民國110 年11月24日110 年度上聲議字第
2725號駁回再議之處分（臺灣臺中地方檢察署110 年度偵字第23
164號），聲請交付審判，本院裁定如下：
    主    文
聲請駁回。
    理    由
一、按告訴人不服上級檢察署檢察長或檢察總長認再議為無理由
    而駁回之處分者，得於接受處分書後10日內委任律師提出理
    由狀，向該管第一審法院聲請交付審判；法院認交付審判之
    聲請不合法或無理由者，應駁回之。刑事訴訟法第258 條之
    1 第1 項、第258 條之3 第2 項前段分別定有明文。經查，
    本件聲請人即告訴人程一正（下稱聲請人）以被告盧秀琴於
    民國110 年4 月13日中午12時15分許，駕駛車牌號碼00-000
    0 號自用小客車（下稱A車），沿臺中市北屯區綏遠路二段
    由瀋陽路往北平路方向行駛，駛至該路段與文心路口時，與
    騎乘車牌號碼000-000號重型機車（下稱B車）沿同行向行駛
    之被害人宋淑真發生碰撞，致被害人人車倒地，並受有創傷
    性硬腦膜下腔出血、創傷性蜘蛛膜下腔出血、顱底骨折及左
    鎖骨骨折之重傷害。詎被告肇事後並未協助、救護受傷之被
    害人，反基於肇事逃逸之犯意，逕自駕駛A車離開現場，而
    認被告涉有刑法第284條後段之過失致重傷害及同法第185條
    之4之肇事逃逸罪嫌，向臺灣臺中地方檢察署檢察官提出告
    訴，經該署檢察官於110 年10月19日以110 年度偵字第2316
    4號為不起訴處分後，聲請人不服聲請再議，亦經臺灣高等
    檢察署臺中檢察分署檢察長於110 年11月24日以110 年度上
    聲議字第2725號認再議為無理由而駁回聲請人再議之聲請等
    情，有前開不起訴處分書、駁回再議處分書各1 份附卷可稽
    ，並經本院調閱上開偵查卷證查核屬實。又上開駁回再議處
    分書於110年12 月9 日送達，並由聲請人本人收受，聲請人
    委任洪家駿律師、許立功律師、劉旻翰律師為代理人，於11
    0 年12 月16日提出刑事交付審判聲請狀，向本院聲請交付
    審判，亦有送達證書、刑事交付審判聲請狀及委任狀可查，
    是本件聲請人係於法定期間內聲請交付審判，程序尚無不合
    ，合先敘明。
二、本件聲請交付審判意旨詳如附件刑事交付審判聲請狀所載。
三、本院查：
（一）按刑事訴訟法第258 條之1 規定聲請人得向法院聲請交付
      審判，係對於「檢察官不起訴或緩起訴裁量權」制衡之一
      種外部監督機制，法院僅就檢察官所為不起訴或緩起訴之
      處分是否正確加以審查，以防止檢察機關濫權，依此立法
      精神，同法第258 條之3 第3 項規定，法院審查聲請交付
      審判案件時「得為必要之調查」，其調查證據之範圍，自
      應以偵查中曾顯現之證據為限；而同法第260 條對於不起
      訴處分已確定或緩起訴處分期滿未經撤銷者得再行起訴之
      規定，其立法理由說明該條所謂不起訴處分已確定者，包
      括「聲請法院交付審判復經駁回者」之情形在內，是前述
      「得為必要之調查」，其調查證據範圍，更應以偵查中曾
      顯現之證據為限，不得就聲請人新提出之證據再為調查，
      亦不得蒐集偵查卷以外之證據，否則將與刑事訴訟法第26
      0 條之再行起訴規定，混淆不清，亦將使法院僭越檢察官
      之職權，而有回復「糾問制度」之虞；且法院裁定交付審
      判，即如同檢察官提起公訴使案件進入審判程序，是法院
      裁定交付審判之前提，必須偵查卷內所存證據已符合刑事
      訴訟法第251 條第1 項規定「足認被告有犯罪嫌疑」而檢
      察官應提起公訴之情形，亦即該案件已經跨越起訴門檻，
      否則，縱或法院對於檢察官所認定之基礎事實有不同之判
      斷，但如該案件仍須另行蒐證偵查始能判斷應否交付審判
      者，因交付審判審查制度並無如同再議救濟制度得為發回
      原檢察官續行偵查之設計，法院仍應依同法第258 條之3
      第2 項前段之規定，以聲請無理由而裁定駁回（臺灣高等
      法院91年4 月25日第1 次刑庭庭長法律問題研究會議結論
      意旨參照）。
（二）本件不起訴處分及駁回再議處分之理由暨事證，業經本院
      調取前開偵查案卷，詳予審認核閱屬實。聲請人雖以上開
      理由聲請交付審判，然查：聲請人上開聲請交付審判之理
      由，業經原檢察官於偵查中就已顯現之證據為必要調查後
      於不起訴處分書及臺灣高等檢察署臺中檢察分署檢察長於
      駁回再議處分書內詳細論列說明並無積極證據足資認定被
      告涉犯聲請人所指訴之罪嫌，本院經核上揭不起訴處分書
      、駁回再議處分書所載證據取捨及事實認定之理由，並無
      違背經驗法則或論理法則之情事，本院除肯認上揭不起訴
      處分書、駁回再議處分書所持之各項理由外，並另補充理
      由如下：
  １、被告行為後，刑法第158條之4之規定，因司法院釋字第777
      號解釋意旨認為非因駕駛人之故意或過失所致事故之情形
      是否構成本條之「肇事」，尚非一般受規範者所得理解或
      預見，其文義有違法律明確性原則，且有關刑度部分，一
      律以1年以上7年以下有期徒刑為其法定刑，致對犯罪情節
      輕微者無從為易科罰金之宣告，對此等情節輕微個案構成
      顯然過苛之處罰，於此範圍內，不符憲法罪刑相當原則，
      與憲法第23條比例原則有違，因此於110年5月28日修正公
      布、同年月30日生效施行，將上開條文修正第1項為「駕
      駛動力交通工具發生交通事故，致人傷害而逃逸者，處6
      月以上5年以下有期徒刑；致人於死或重傷而逃逸者，處1
      年以上7年以下有期徒刑」，並增列第2項「犯前項之罪，
      駕駛人於發生交通事故致人死傷係無過失者，減輕或免除
      其刑」。其立法理由復說明「為使傷者於行為人駕駛動力
      交通工具發生交通事故之初能獲即時救護，該行為人應停
      留在現場，向傷者或警察等有關機關表明身分，並視現場
      情形通知警察機關處理、協助傷者就醫、對事故現場為必
      要之處置等，故縱使行為人駕駛動力交通工具發生交通事
      故致人死傷係無過失，其逃逸者，亦應為本條處罰範圍，
      以維護公共交通安全、釐清交通事故責任」等情綦祥。是
      以修正後刑法第185條之4第1項之肇事逃逸罪，與修正前
      實務見解向來認為行為人駕駛動力交通工具發生交通事故
      致死傷後逃逸，即已構成本罪，不論對於發生交通事故之
      原因有無過失，均非所問，亦即上開條文將「肇事，致人
      死傷」修改為「發生交通事故，致人傷害、死亡或重傷」
      ，僅係將刑法文義明確化，俾符合法律明確性原則，其內
      涵與修正前並無不同（最高法院110年度台上字第613號判
      決意旨參照）。惟肇事逃逸罪之成立，其主觀要件仍須行
      為人對於已發生交通事故致人死傷之事實有所認識，並進
      而決意擅自逃離肇事現場，始足當之(最高法院108年度台
      上字第4245號、99年度台上字第6594號判決意旨參照)，
      故本件所應審究者，即在於被告是否已知悉或預見被害人
      宋淑真因交通事故受有之傷害為其所造成，而有肇事逃逸
      之主觀犯意。
  ２、臺灣高等檢察署臺中檢察分署勘驗現場監視器檔案，結果
      如下（詳見勘驗筆錄及翻拍照片）：
　　⑴次資料夾：貝登堡監視器：檔名LINE_MOVIE_000000000000
      0.mp4（畫面110月4月13日15分34秒至35秒）：
　　　一灰白色自小客車（A車）甫通過路口，右後側有一機車
      （B車）人車倒地。（參偵卷第59頁上圖照片）
　  ⑵次資料夾：小蒙牛監視器121535起：
　　①檔名MVI_6463.MOV（畫面110月4月13日15分35秒至37秒）
      一灰白色自小客車通過，右後方出現一機車人車倒地往前
      滑。（參偵卷第57頁上圖照片）
　　②檔名MVI_6464.MOV：同上。
　　③檔名MVI_6465.MOV（畫面110月4月13日15分35秒至38秒）
      一灰白色自小客車（A車）通過，右後側有一安全帽同向
      往前飛動。（參偵卷第57頁下圖照片）
　  ⑶次資料夾：監視器畫面121534：
　　①檔名0000000（4）_0000-00-00_00-00-00-D文心路綏遠路
      口全景1.AVI（畫面110月4月13日15分23秒至30秒）：
　　　一灰色驕車（A車）右側有一人一機車（B車）紅燈停車，
      兩車於綠燈後，均起步並行通過路口，兩車當時相距約有
      1公尺。（參偵卷第53頁上圖）
　　②檔名：0000000（5）_0000-00-00_00-00-00-E_文心路綏遠
      路口全景2.AVI（畫面110月4月13日15分32秒至34秒）：
　　　一灰色驕車（A車）自右超越一機車（B車）兩車同向並行
      通過路口，6秒：兩車並行甫過路口，B車於A車右後側呈
      現不穩。（如偵卷第53頁下圖、第55頁上圖）」　
　  ③檔名0000000000000（1）_0000-00-00_00-00-00-A_綏遠路
      往文昌二街-前.AVI（畫面110月4月13日15分35秒至39秒
      ）：
　　　一灰色自小客車（A車）通過路口，右側約1公尺內並無機
      車並行。（參偵卷第55頁下圖照片、勘驗筆錄後附監視錄
      影截圖照片）
　３、由上開勘驗結果及翻拍照片可知，被害人騎乘之B車在被告
      駕駛之A車右側停等紅綠燈，綠燈亮起後，兩車均起步並
      行相距約1公尺前進通過路口，兩車並行甫通過路口，B車
      於A車右後側呈現不穩狀態，A車超越B車前行，B車在A車
      右後側人車倒地。參以證人彭慧婷於警詢時證稱：當時我
      記得我前方有1臺機車，機車的旁邊有1臺汽車，他們雙方
      也是沿綏遠路直行往北平路方向，機車騎一騎越來越往左
      邊靠，我當時在該部機車的後方，我覺得她怪怪的，所以
      我就放慢速度，不久之後機車就與她左方的汽車撞在一起
      等語（見偵卷第47至49頁），核與其於偵訊時所證相符（
      見偵卷第153至154頁）。故本案車禍事故之發生，應係被
      害人騎乘B車在被告駕駛之A車右側停等紅燈，於綠燈起步
      後，往左偏向行駛，未讓左側並行之直行車即被告駕駛之
      A車先行，而於A車超越B車後，與A車擦撞，並在A車之右
      後側人車倒地。另本案經臺灣臺中地方檢察署送臺中市車
      輛行車事故鑑定委員會鑑定結果，亦為相同之認定。
　４、而因人之注意力有其極限，駕駛人於停等路口之燈號轉為
      綠燈而向前直行時，如無變換車道之情形，注意力當集中
      於所駕車輛行駛車道之前方，而於變換車道或準備左轉、
      右轉或迴轉，始將注意力轉移至所欲變換車道或轉彎方向
      之照後鏡。查被告於停等紅燈起步後，始終保持直行，而
      被害人騎乘之B車擦撞被告駕駛之A車至倒地之時間依照監
      視器畫面所示，實為轉瞬即過之極短時間，被告縱於案發
      前曾發現被害人騎乘B車在其右側並行，然於案發時因注
      意車前狀況而未自後照鏡看見被害人倒地一事，亦無悖於
      常理，可見被告確實難以預見在其後方之B車會突然向左
      偏行，並擦撞被告駕駛之A車，則被告於偵訊時供稱：我
      不知道車禍跟我有關係等語，尚非全然無據。況A車於本
      件車禍後可見車體右後車身側面有條狀擦痕，右後輪胎上
      亦有擦痕，面積非大，位置亦均在車輛右後側，有職務報
      告及A車採證照片在卷可稽（見偵卷第13頁、第107 至109
       頁），是以，雙方擦撞後之聲響及振動是否能直接傳遞
      至A車左前方被告駕駛座之位置，而使被告知悉車禍之發
      生，並非無疑，難認被告已知悉或預見本件交通事故之發
      生。
四、綜上所述，依據本案偵查卷內顯現之證據觀之，本案並無積
    極證據足資認定被告涉犯聲請人所指訴之過失致重傷、肇事
    逃逸罪嫌，且經本院細審全案卷證後，亦認依偵查卷內現有
    證據所能證明被告涉案嫌疑，尚不足以跨過起訴之門檻，臺
    灣臺中地方檢察署檢察官及臺灣高等檢察署臺中檢察分署檢
    察長，依偵查所得證據，認無證據證明被告有何前揭罪嫌，
    以被告所涉上開罪嫌尚有不足，分別予以不起訴處分及駁回
    再議聲請之處分，於法洵無不合，且原處分所載證據取捨及
    事實認定之理由，亦無違背經驗法則或論理法則之情事，本
    案偵查卷內所存證據既非足使本院認定被告涉有犯罪嫌疑，
    而有檢察官應提起公訴之情事，法院就聲請交付審判案件之
    調查證據範圍，又以偵查中曾顯現之證據為限及不得蒐集偵
    查卷以外之證據，聲請人仍執前詞向本院聲請交付審判，為
    無理由，應予駁回。
五、據上論斷，依刑事訴訟法第258 條之3 第2 項前段，裁定如
    主文。
中　　華　　民　　國　　111 　年　　1 　　月　　 18   日
                  刑事第十六庭  審判長法  官  江彥儀
　　　　　　　　　　　　　　　　　　　法  官  呂超群
　　　　　　　　　　　　　　　　　　　法  官  吳金玫
上正本證明與原本無異。
本件裁定不得抗告。
                                      書記官  劉桉珍
中　　華　　民　　國　　111 　年　　1 　　月　　18　　日